【裁判字號】    97,上訴,3777
【裁判日期】    971031
【裁判案由】    毒品危害防制條例
【裁判全文】
臺灣高等法院刑事判決                97年度上訴字第3777號
上  訴  人  臺灣板橋地方法院檢察署檢察官
被      告  甲○○
                      號5樓
                    （現於臺灣桃園監獄另案執行中）
選任辯護人  鄧敏雄律師
上列上訴人因被告違反毒品危害防制條例案件，不服臺灣板橋地
方法院97年度訴字第669號，中華民國97年6月12日第一審判決（
起訴案號：臺灣板橋地方法院檢察署96年度偵字第15938 號），
提起上訴，本院判決如下：
    主  文
原判決撤銷。
甲○○明知為禁藥而轉讓，累犯，處有期徒刑拾月。扣案如附表
所示之甲基安非他命（不含外包裝塑膠袋）均沒收。
    事  實
一、甲○○前因施用毒品違反毒品危害防制條例案件，經臺灣士
    林地方法院以九十五年度易字第三○九號判處有期刑四月確
    定；復同因施用毒品違反毒品危害防制條例案件，經台灣板
    橋地方法院以九十五年度簡字第五九○七號判處有期刑五月
    確定。以上所宣示之有期徒刑嗣經減刑為二月及二月十五日
    ，並定應執行刑為有期徒刑四月，甫於民國九十五年十二月
    九日執行完畢。
二、甲○○明知年籍不詳綽號「阿華」之成年男子所持有之第二
    級毒品甲基安非他命，係毒品危害防制條例所定之第二級毒
    品，並經行政院衛生署明令公告列為禁藥管理，非經許可不
    得持有、轉讓，因綽號「阿華」之男子本欲販賣其所攜來之
    甲基安非他命，並取出少許供甲○○試用，適甲○○之友人
    陳契宏到訪，綽號「阿華」之男子見狀乃託詞先行離去，並
    表示攜來之甲基安非他命先行留下，甲○○竟基於持有之犯
    意，於民國九十六年七月八日十九時許，在其當時位於臺北
    縣板橋市○○○路○段三巷六○號二樓之住處，同意「阿華
    」請求代為保管，而受寄、持有如附表所示之綽號「阿華」
    所交付之甲基安非他命十五包。嗣陳契宏見現場遺有甲○○
    先前試用未罄之甲基安非他命（約０．一公克），乃向甲○
    ○索討施用，甲○○即基於無償轉讓禁藥甲基安非他命之犯
    意，前開時、地無償轉讓甲基安非他命予陳契宏供渠施用，
    未幾，旋為警於同日二十二時許持搜索票至上址實施搜索，
    扣得如附表所示之甲基安非他命十五包而查獲。
三、案經臺北市政府警察局大安分局移送臺灣板橋地方法院檢察
    署檢察官偵查起訴。
    理  由
壹、證據能力：
    按「被告以外之人於審判外之言詞或書面陳述，除法律有規
    定者外，不得作為證據」，刑事訴訟法第一百五十九第一項
    定有明文，此即學理上所稱「傳聞證據排除法則」。而依上
    開法律規定，傳聞證據原則上固無證據能力，但如法律別有
    規定者，即例外認有證據能力。又被告以外之人於審判外之
    陳述，雖不符同法第一百五十九條之一至第一百五十九條之
    四之規定，但經當事人於審判程序同意作為證據，法院審酌
    該言詞陳述或書面陳述作成時之情況，認為適當者，亦得為
    證據。當事人、代理人或辯護人於法院調查證據時，知有第
    一百五十九條第一項不得為證據之情形，而未於言詞辯論終
    結前聲明異議者，視為有前項之同意，此則據同法第一百五
    十九條之五規定甚明。經查，本判決後開所引用之各該被告
    以外之人於審判外之陳述，皆屬傳聞證據，惟被告及其辯護
    人、公訴檢察官雖知上開證據資料為傳聞證據，但於本院準
    備程序及審判期日中則均表示無意見而不予爭執，且迄至言
    詞辯論終結前亦未再聲明異議，本院審酌上開證據資料製作
    時之情況，尚查無違法不當及證明力明顯過低之瑕疵，亦認
    為以之作為證據應屬適當，故揆諸前開法律規定與說明，爰
    逕依刑事訴訟法第一百五十九條之五之規定，認前揭證據資
    料均例外有證據能力。
貳、認定犯罪事實所憑之證據及理由：
  (一)訊之被告甲○○對上揭事實坦認不諱，並陳稱扣案十五包甲
    基安非他命，係於查獲當日十八時許由友人「阿華」當日攜
    至上址展示欲售予伊，然陳契宏亦適至該處，「阿華」因不
    識陳契宏遂先離開，將扣案甲基安非他命留在客廳桌上，並
    表示晚一點再回來取回上開甲基安非他命，並因陳契宏見「
    阿華」給伊試用之安非他命尚有剩餘，乃經伊同意取去施用
    等語。而被告之友人「阿華」於九十六年七月八日十九時許
    ，攜帶如附表所示之甲基安非他命至被告當時位於臺北縣板
    橋市○○○路○段三巷六○號二樓之住處，嗣陳契宏亦至上
    址，「阿華」旋即離開而將上開甲基安非他命留在該處，嗣
    警於同日二十二時許持搜索票至上址實施搜索，扣得如附表
    所示之甲基安非他命十五包之事實，迭據被告於警詢、偵查
    及原審及本院審理中供承一致明確，復核與證人陳契宏在原
    審之證述大致相符，復有扣案如附表所示之甲基安非他命及
    卷附內政部警政署刑事警察局九十六年八月十五日刑鑑字第
    ０九六０一一八五一八號鑑定書在卷可佐。又上述「阿華」
    之男子在離開被告住處之前，將扣案甲基安非他命留在該處
    客廳桌上，並向被告表示晚一點再來取回等語，亦據證人陳
    契宏於原審審理時結證明白（見原審卷第六十五頁、第六十
    六頁），益證被告前開自白應與事實相符堪予採信。再者，
    被告於本院審理中供承將試用所未罄之甲基安非他命給予證
    人陳契宏施用之情，核與證人陳契宏於偵查中結證稱：他問
    我要不要用，我們就坐下來吸一下，……，他分我用的，他
    是把安非他命放在球裡燒烤，大概不到０．一公克吧等語（
    原偵卷第一六三頁），益證被告前開自白非虛，應與事實相
    符而可採，是綜被告前開自白，與證人陳契宏之證述相互勾
    稽，應認與事實相符，且有扣案如附表所示之甲基安非他命
    及前開鑑定書一紙為補強證據，應認被告受寄持有第二級毒
    品甲基安非他命，並將進而有無償轉讓禁藥甲基安非他命予
    證人陳契宏之事實，堪予認定。
  (二)至公訴人雖認被告係基於販賣之意圖，向某年籍不詳之成年
    男子購入扣案甲基安非他命，並以藉他人撥打其門號000
    0000000號行動電話及門號（○二）0000000
    0號市內電話之機會，伺機欲販賣數量不詳之甲基非他命予
    不詳年籍之成年男子而持有之等情，而認被告涉有販入第二
    級毒品罪嫌（按檢察官起訴書此部分所引起訴法條雖記載為
    毒品危害防制條例第五條第二項之意圖販賣而持有第二級毒
    品罪嫌，然於犯罪事實欄內已載明被告係基於販賣之意圖而
    購入扣案甲基安非他命之行為態樣，依上開起訴書犯罪事實
    欄記述之內容，檢察官係就被告涉有基於營利意圖而販入第
    二級毒品之販入第二級毒品罪嫌而為訴追，其起訴法條依所
    追訴之事實應引用毒品危害防制條例第四條第二項之販賣第
    二級毒品罪嫌，附此敘明）。按犯罪事實應依證據認定之，
    無證據不得認定犯罪事實，刑事訴訟法第一百五十四條第二
    項定有明文；又認定犯罪事實所憑之證據，雖不以直接證據
    為限，間接證據亦包括在內，然而無論直接或間接證據，其
    為訴訟上之證明，須於通常一般之人均不致有所懷疑，而得
    確信其為真實之程度者，始得據為有罪之認定，倘其證明尚
    未達到此一程度，而有合理之懷疑存在時，事實審法院在心
    證上無從為有罪之確信，自應為無罪之判決，最高法院七十
    六年度台上字第四九八六號判例意旨闡示甚明。公訴人認扣
    案甲基安非他命十五包係被告基於轉售之營利意圖而為販入
    ，無非係以被告坦認其外號為「阿忠」，使用門號0000
    000000號行動電話及門號（○二）00000000
    號市內電話為其住處之室內電話等供述、證人陳契宏於警詢
    及偵查中關於其在本件為警查獲前曾聽聞被告與他人通話之
    證述、卷附通訊監察譯文六份及查獲時拍攝之相片五十幀所
    顯示扣案甲基安非他命包裝上，部分記載有「1000」、「10
    000 」之字樣，顯係為出售他人而分裝等情事，為其論據。
    訊之被告堅詞否認有何販入第二級毒品之犯行，並以前開情
    詞置辯。然查：
    (1)卷附證人陳契宏警詢筆錄，雖記載其當時陳述就扣案甲基
      安非他命陳述：「這些東西全部是「阿忠」（即指被告甲
      ○○，筆錄誤植為「阿中」）所有。這分裝好的安毒十五
      包是阿忠先分裝好的，在警察還沒有進到屋子裏，阿忠有
      跟人通電話，說要約地方把毒品交給人家，所以警察所查
      到的毒品是阿忠意圖要賣給其他人，但要賣給誰，我就不
      知道。」等語（見偵卷第十四頁）。另其在偵查中，亦證
      陳：「（問：警察查獲前，是否甲○○有跟外界通電話？
      ）是有，我在甲○○那裏坐不到十分鐘左右，警察就進來
      了。」、「（問：當時甲○○通話內容？為何在警局你說
      有聽到他販毒？）不太記得，沒有聽到他約定販毒。在警
      局因為他們要我交代，所以我只有這樣說，他本來就把毒
      品分裝好了，我不清楚毒品要交給誰。」、「（問：警察
      查獲的毒品、吸食器都是甲○○的？）都是他的。」、「
      （問：知道他為何分裝毒品？）我覺得應該要賣吧，感覺
      他要賣，因為正常人都會這樣認為。這些聽警察說上面有
      寫「1000」、「2000」等」、「（問：聽過甲○○販毒對
      話？）沒有。」等語（見偵卷第一六三頁）。依證人陳契
      宏上開警詢、偵查筆錄之記載，其於警詢時固指陳扣案甲
      基安非他命確為被告所有，並由被告事先分裝，且在警到
      場查獲前其亦親自聽聞被告以電話與他人聯絡交付毒品事
      宜云云；然在偵查中則改稱扣案甲基安非他命雖為被告所
      有，在警到場查獲前被告亦有與外界電話聯絡，然其並未
      聽聞被告與他人約定販毒之內容，警詢時係應警察之要求
      而為曾聽聞被告在電話中與他人聯絡交付毒品事宜之陳述
      云云，其於警詢及偵查中先後兩次所述已出入甚鉅，則其
      警詢中所為不利被告之供述是否屬實，實有可慮。
    (2)又經原審法官助理依證人陳契宏警詢錄音帶製作逐字紀錄
      之勘驗報告（按該勘驗報告經證人陳契宏確認為其警詢中
      之供述內容，復經提示檢察官、被告及辯護人，對於勘驗
      報告內容之真正均無異議，並俱同意以之作為本件之證據
      方法，本院認該勘驗報告係法官助理承命而基於職務實際
      聽寫紀錄，並非兩造自行製作而提出，當無左袒或故為增
      刪之虞，且其內容復經兩造肯認為當時問答之內容，堪認
      係於特別可信之情況下所製作之文書，依刑事訴訟法第一
      百五十九條之四第三款之規定，具證據能力），依其內容
      所示，當時證人陳契宏原陳稱不確定扣案甲基安非他命係
      何人所有，嗣警經相質後，則改稱應該是「阿忠」（即被
      告）的，然不知其用途等語（參勘驗報告第八頁）；嗣因
      員警表示欲上廁所而暫停製作筆錄休息，其後再為繼續詢
      問時，證人陳契宏則一改先前保留供述，明確指稱扣案甲
      基安命係被告所有，應該是被告在賣的，並稱其到被告住
      處後就看到被告在那邊弄，在講電話，好像在跟人家約時
      間等語，嗣經警追問被告有無跟人家講要拿毒品出去之問
      題，證人陳契宏則答稱有，警又問為何剛才不說，其又稱
      因剛才不確定，現在則確定云云（參勘驗報告第九頁至第
      十三頁），之後警再就其自身所涉施用毒品部分進行詢問
      ，然在詢問完畢前最後向其確認先前陳述是否屬實時，證
      人陳契宏又稱前揭有關分裝毒品部分之陳述並非屬實，又
      表示該次警詢並非出於其自由意識所為等語（參勘驗報告
      第二五頁至第二六頁）。上開勘驗報告所顯示證人陳契宏
      在警詢中陳述先後反覆不一之情形，不惟與卷存警詢筆錄
      所顯示其自始至終均明確陳稱扣案甲基安非他命係被告所
      有及分裝，伊並聽聞被告以電話與他人聯絡交付毒品之事
      宜之供述內容有所出入，且其在警詢即已陳稱非出於自由
      意志而為陳述，此與其在偵查中所稱警詢時係因警要求交
      代之故，只好供稱聽到被告販毒通話等語之情形合致，是
      以其在警詢中所為不利被告之供述是否確與事實相符，尤
      有可慮之處。審酌其上開警詢供述係以被告身分所為，欠
      缺證人具結之憑信性擔保，所稱聽聞被告與他人通話交付
      毒品之內容亦無通訊監察或其他資料可為稽考，復無其他
      事證可資認定其在警詢中之供述具特別可信之狀況，本院
      認其在審判外向司法警察所為上開不利被告之供述，不具
      刑事訴訟法第一百五十九條之二所定例外排除傳聞證據之
      要件，依同法第一百五十九條第一項之原則性規定，不得
      作為本案認定被告犯罪事實之證據。
    (3)又證人陳契宏在原審審理中，證稱案發當日伊至被告住處
      ，看到一個不知姓名之人與被告在說話，該人在伊到達被
      告住處沒多久就離開，離開前被告曾指著堆放在桌上的扣
      案甲基安非他命要如何處理，至於該人如何回答被告伊則
      印象不深刻等語（見原審卷第六十四至六十八頁）；此與
      其在偵查中所為有關扣案甲基安非他命均為被告所有之證
      述，亦有出入。而細繹證人陳契宏在偵查中所為之前開證
      述，其既係因聽聞查獲員警稱查扣甲基安非他命包裝上貼
      有數字，而認被告係要販賣該等甲基安非他命，並非出於
      其他具體積極事實而為此項供述，此顯係出於個人之臆測
      所言，核非本於親自見聞所得而為之陳述，自不得資為不
      利被告事實之認定基礎。從而證人陳契宏於警詢及偵查中
      之供述，或可證明扣案甲基安非他命於查獲之時確係在被
      告之支配監督管領之下而為持有之事實（此部分亦據被告
      是認無訛），然均不足以進一步證明扣案甲基安非他命係
      被告意圖營利而販入，或意圖出售營利而為持有之事實。
    (4)被告於本件查獲時確實持有扣案甲基安非他命之事實，業
      經本院認定如前；惟毒品持有者取得毒品之主觀意思，或
      係基於轉售之營利意圖，或係基於供自己施用之目的，或
      係受託而為傳送、保管等，其原因不一而足，自需依證據
      而為認定，不得為擬制推測。查：
      門號0000000000號行動電話係被告平日持用
        ，另門號（○二）00000000號市內電話則為其
        住處之室內電話，此經被告是認在卷。而依卷附上開電
        話之通信監察譯文所示，上開電話之持用者自九十六年
        六月十日至同年月二十七日期間，亦確有多次以上開電
        話與他人談論有關毒品買賣事宜之內容（見偵卷第九十
        二頁至第一一七頁）。
      雖公訴人認由上開通訊監察譯文，已足認定被告平素即
        有販賣毒品之慣行，而堪為證人陳契宏於警詢及偵查中
        不利被告證述之佐證，其佐證並不以全部之事實為必要
        ，只需達依社會通念足使犯罪事實獲得確信即為已足。
        惟被告如確有販賣不特定人之犯行，其每一次販入、賣
        出行為均為一特定之自然事實，則於訴訟上所引用資為
        證明之證據方法，即需為適合於被告該項特定犯罪事實
        之認定，始得採為斷罪之資料，否則即有不當擴張證明
        範圍而流於臆斷之危險性。本件證人陳契宏在警詢及偵
        查中所為之不利被告之供述，其本身並不足作為證明被
        告主觀有販賣意圖之證明，已如前述；而由上述通訊監
        察譯文，固得認被告有多次與不特定人價購或出賣海洛
        因、安非他命之高度嫌疑，然遍閱該等通訊監察譯文，
        並無與公訴人起訴所指被告持有扣案甲基安非他命及證
        人陳契宏所稱被查獲前與他人電話聯繫交付毒品之特定
        事實相關之內容，則上開通訊監察譯文所顯示被告販賣
        海洛因予其他人之情形，即不適合為證人陳契宏於警詢
        中指陳聽聞被告與他人電話連繫販賣毒品事宜證述之補
        強證據，而難憑信其該等不利被告之特定事實證述確與
        事實相符，亦不足為扣案毒品確係被告基於營利之意圖
        而價購販入或確有持以轉售他人營利意圖之證明。
    (5)再者，扣案甲基安非他命雖達十五包之多，且其中三包貼
      有書寫「1000」文字之標籤貼紙，另兩包則貼有書寫「10
      000 」文字之標籤貼紙，此有卷存拍攝查扣物品情形之相
      片可稽。被告則辯陳上開之標籤貼紙在「阿華」帶來時即
      已存在，並非伊所貼用或分裝等語。查上開五包甲基安非
      他命貼用數字標籤貼紙，以各該包裝之重量稽之，客觀上
      固可認其上書寫之數額應買賣之價額（貼用「1000」文字
      之標籤貼紙者均重約零點四公克，而貼用「10000 」文字
      之標籤貼紙者均重約四公克），然客觀上亦不能排除被告
      原取得之初即已貼用上開標籤貼紙之可能性，是自必需有
      其他事證佐據，方能排除其他可能性而據以確認係被告為
      出售之意圖而分裝貼用。惟證人陳契宏在警詢及偵查中所
      為之不利被告之供述，其本身並不足作為被告主觀有販賣
      意圖之證明，另卷附通訊監察譯文，亦不足為扣案毒品確
      係被告基於營利之意圖而價購販入或確有持以轉售他人意
      圖之證明，其理由俱己詳述如前，於茲不贅，是證人陳契
      宏之上開供述與卷附通訊監察譯文均無從為扣案甲基安非
      他命附貼標籤貼紙用意之證明。而本件查獲地點係被告住
      處，現場並尚扣得分裝袋四十個，客觀上可供分裝甲基安
      非他命之用，茍扣案甲基安非他命確係被告所分裝並貼用
      上開金額標籤，自需有磅秤或其他足為秤重分裝使用之工
      具，方能為之，然警並未在現場查獲磅秤或其他足供秤重
      分裝使用之工具，則該等甲基安非他命是否確係被告所分
      裝並貼用上開金額標籤，容有可疑；且此未查扣秤重工具
      之情形並與被告辯陳上開之標籤貼紙在「阿華」帶來時即
      己存在，並非伊所貼用或分裝等語合致，反足為其上開辯
      解之佐證。且若被告係以出售營利之意圖而持有扣案甲基
      安非他命，何以僅於其中五包貼用金額標籤，而未全部貼
      用？此亦難能釋疑。此外，復無其他積極事證可認扣案甲
      基安非他命上貼用之金額標籤確係被告為出售之意圖所為
      ，則徒據扣案甲基安非他十五包其中五包貼有金額標籤貼
      紙之情形，仍不足以排除被告原取得之初即已貼用上開標
      籤貼紙之可能性，而尚未能確認係被告為出售之意圖而分
      裝貼用。
    (6)此外，復無其他積極事證可認被告係基於營利之意圖而價
      購販入扣案甲基安非他命，或以販賣以外之意思價購扣案
      甲基安非他命後始萌生持以轉售他人意圖而為持有之事實
      ，依前開之說明，及「罪證有疑，利於被告」之證據法則
      ，公訴人所指被告就扣案甲基安非他命係以營利之意思而
      販入而持有之犯行，依現存事證尚未能獲致法律上之確信
      而可超越合理之懷疑，而仍屬不能證明，自不得遽為是項
      犯罪事實之認定。
    (7)又扣案之白色晶體送鑑驗結果檢出甲基安非他命，此有前
      開內政部警政署刑事警察局出具之鑑定書一紙存卷可參，
      是檢察官起訴書指稱扣案第二級毒品為安非他命容有誤會
      ，應予更正，併此說明。
  (三)綜上所述，本件事證已臻明確，被告如事實欄所載之犯行已
    堪認定，應予依法論科。
、論罪：
    按甲基安非他命係毒品危害防制條例第二條第二項第二款所
    定之第二級毒品，且經行政院衛生署於七十九年十月九日以
    衛署藥字第九０四一四二號函明令公告列為禁藥管理，又政
    府屢以電子或平面媒體強力宣導甲基安非他命係為毒品，施
    用毒品行為乃觸犯法律之事，則該類毒品不得為人體施用且
    禁止作為藥物本屬一般公眾所週知之事，是被告明知甲基安
    非他命係毒品並為禁藥之事實，應可認定。核被告轉讓甲基
    安非他命之犯行，係犯藥事法第八十三條第一項之轉讓禁藥
    罪。被告持有甲基安非他命之低度行為，為轉讓之高度行為
    吸收，不另論罪。又甲基安非他命雖同屬毒品危害防制條例
    第二條第二項第二款所定之第二級毒品，被告轉讓甲基安非
    他命之行為同時合於該條例第八條第二項轉讓第二級毒品罪
    之處罰規定；然藥事法第八十三條第一項規定之「明知為偽
    藥或禁藥，而販賣、供應、調劑、運送、寄藏、牙保、轉讓
    或意圖販賣而陳列者，處七年以下有期徒刑，得併科新臺幣
    五百萬元以下罰金。」條文，係於九十三年四月二十一日修
    正公布，同年月二十三日施行，其法定刑較毒品危害防制條
    例第八條第二項所定之法定刑「六月以上五年以下有期徒刑
    得併科新臺幣七十萬元以下罰金」為重；又毒品之範圍尚包
    括影響精神物質與其製品，藥事之管理非僅止於藥品之管理
    ，毒品未必係經公告之禁藥，禁藥亦非必為毒品，毒品危害
    防制條例與藥事法二者，並無必然之特別法與普通法關係，
    故除有轉讓之第二級毒品達毒品危害防制條例第八條第六項
    之一定數量，經依法加重之法定刑較藥事法第八十三條第一
    項之法定刑為重之情形外，因藥事法第八十三條第一項為後
    法，且為重法，應優先適用藥事法處罰，而被告轉讓安非他
    命行為時復係上述藥事法修正後所為，自應適用修正後及現
    行之藥事法處斷（本院暨所屬地方法院九十四年十一月二十
    五日法律座談會刑事類提案第八號決議，及最高法院九十五
    年度臺上字第一三二五號判決意旨參照）。被告無償轉讓予
    證人陳契宏之甲基安非他命數量約０．一公克，未達毒品危
    害防制條例第八條第六項所定之一定量，是被告所為係犯藥
    事法第八十三條第一項之轉讓禁藥罪。公訴人起訴書雖認被
    告所犯係意圖營利而販入並持有扣案甲基安非他命，而引用
    毒品危害防制條例第五條第二項之起訴法條（實質上依其起
    訴書記載之犯罪事實應引用同條例第四條第二項，詳前述）
    ，惟被告持有該等安非他命僅係臨時受託保管而為單純持有
    ，並於持有中復行部分無償轉讓之行為，已詳述如前，此部
    分引用之起訴法條容有錯誤，然起訴所指與本院審理認定之
    事實，實質上均有非法持有第二級毒品，而持有之低度行為
    復為本院認定之轉讓禁藥行為所吸收，是其基本社會事實相
    同，本院自應依審理調查之認定而為判決，並變更起訴法條
    。又被告雖尚另因基於施用第二級毒品之犯意，於本件查獲
    前之九十六年七月八日十八時至十九時許期間，在上址施用
    甲基安非他命而違反毒品危害防制條例案件，經原審法院以
    九十六年度訴字第三三五三號判處有期徒刑五月確定，有該
    案判決書在卷可據；然被告本件犯行係因先同意他人請求代
    為保管之委託而為之寄藏持有如附表所示之甲基安非他命，
    並進而為轉讓禁藥之行為，此與其單純基於施用之犯意而為
    持有第二級毒品之犯行無涉，自非上開確定判決效力所及，
    而應另為依法論科，附此敘明。又被告有如事實欄所載之犯
    罪科刑執行紀錄，有本院被告前案紀錄表附卷足參，其於有
    期徒刑執行完畢後五年以內故意再犯本件最重本刑為有期徒
    刑以上之罪，為累犯，應依刑法第四十七條第一項之規定加
    重其刑。
肆、撤銷改判之理由及科刑：
一、原審認被告犯罪事證明確予以論科固非無見，惟被告自承於
    持有前開扣案甲基安非他命期間，尚有將取自該等扣案之甲
    基安非他命之部分甲基安非他命無償轉讓予證人陳契宏施用
    ，此部分尚構成藥事法第八十三條第一項之轉讓禁藥罪，原
    審疏未辨明，就起訴書之基本事實同一之情狀下，為起訴法
    條之變更後，僅論以單純持有第二級毒品甲基安非他命罪，
    ，尚有未洽，公訴人指摘原判決此部分之不當，為有理由，
    本院自應將原判決予以撤銷改判。至公訴人上訴另指被告應
    涉有意圖販賣而販入第二級毒品之販賣第二級毒品之犯行，
    惟如前述，檢察官所舉之證據尚無從使法院產生被告有意圖
    販賣而販入第二級毒品之確信，且毒品量少價昂，復為政府
    積極查緝之物，大量持有不僅需費不貲，且風險甚鉅，豈可
    能於未有販賣經驗或有特定銷售管道之情形下，貿然買進後
    始尋覓下游買主之理，是檢察官以販毒者有備貨販出之情，
    用以推論被告有意圖營利而販入本案甲基安非他命之情，似
    嫌率斷，此部分上訴意旨要非有理，併此說明。
二、爰審酌被告有前述犯罪紀錄，有本院被告前案紀錄表在卷可
    據，足認素行不佳，其偶因他人請託而代為保管第二級毒品
    而持有，並應現場友人之要求，轉讓施用未罄之少許禁藥甲
    基安非他命，雖非惡性深重，然對社會治安仍足以造成之相
    當之危害，與犯罪後態度良好等一切情狀，量處如主文第二
    項所示之刑，以資儆懲。扣案如附表所示甲基安非他命十五
    包，雖係被告受寄持有之物，然係屬藥事法規定之禁藥，為
    違禁物，應依刑法第三十八條第一項第一款之規定，為沒收
    之諭知，至送驗用罄之部分，因已滅失，爰不再為沒收之諭
    知，附此敘明。至於上開甲基安非他命之外包裝袋十五只，
    雖係用包裹被告本件持有第二級毒品即禁藥甲基安非他命所
    用之物，惟僅係受託保管而非其所有，核與刑法第三十八條
    第一項第二款所定之裁量沒收要件不符，復非法定應為義務
    沒收之物，自無從併為沒收之諭知。至於同時扣案之塑膠分
    裝袋四十個、吸食器乙個、玻璃球兩個與摻食吸管二支等物
    ，其中塑膠分裝袋四十個係被告受寄而持有，並非其所有之
    物，其他物品則係供被告個人施用毒品所用之物而本件持有
    第二級毒品之犯行無涉，核均與刑法第三十八條第一項第二
    款之規定不符，復非法定應為義務沒收之違禁物品，自亦無
    從併為沒收之宣告，附此說明。
三、不另為免訴判決之諭知部分：
  (一)公訴意旨尚以：被告甲○○於購得扣案甲基安非他命之同時
    ，尚基於販賣之意圖，向某年籍不詳之成年男子購入摻有第
    一級毒品海洛因之香煙乙支，並以藉他人撥打其門號000
    0000000號行動電話及門號（○二）0000000
    0號市內電話之機會，伺機欲販賣數量不詳之海洛因予不詳
    年籍之成年男子而持有之等情，因認被告另涉有販入第一級
    毒品罪嫌（按檢察官起訴書此部分所引起訴法條雖記載為毒
    品危害防制條例第五條第一項之意圖販賣而持有第一級毒品
    罪嫌，然於犯罪事實欄內已載明被告係基於販賣之意圖而購
    入扣案摻有第一級毒品海洛因之香煙乙支之行為態樣，依上
    開起訴書犯罪事實欄記述之內容，檢察官係就被告涉有基於
    營利意圖而販入第一級毒品之販入第一級毒品罪嫌而為訴追
    ，其起訴法條依所追訴之事實應引用毒品危害防制條例第四
    條第一項之販賣第一級毒品罪嫌，附此敘明）。訊之被告則
    堅詞否認有何意圖販賣而持有或販賣第一級毒品之犯行，辯
    稱扣案摻有第一級毒品海洛因之香煙乙支係「阿華」在案發
    前攜至其住處抽用後一、兩口，贈送伊施用等語。
  (二)經查：
    1.本件查獲之時雖扣得摻有第一級毒品海洛因之香煙乙支，
      並經鑑定其含有海洛因成份確定無訛，有行政院衛生署管
      制藥品管理局鑑定書乙份有據。然其數量既僅有乙支，此
      與一般販毒者向係持有多數毒品以出售不特定人牟利之情
      形迥然有別，是否確係供販賣他人之用，容非無疑。又觀
      乎卷存扣案物品相片所示，該香煙確曾點燃抽用而有部分
      耗用之情形（見偵卷第七二頁），客觀上顯難再轉售他人
      而為販賣，自亦難認被告於取得之初主觀上即係基於日後
      轉售意圖而為販入，此並反與被告所辯情節吻合，而堪為
      其上開置辯之佐證。而證人陳契宏於警詢、偵查中不利被
      告之供述與卷存通訊監察譯文，均不足以作為扣案毒品確
      係被告基於營利之意圖而價購販入或確有持以轉售他人意
      圖之證明，其理由亦與前述有罪部分相同，此外復無其他
      積極事證可認被告係基於營利之意圖而價購販入扣案摻有
      第一級毒品海洛因之香煙，或以販賣以外之意思價購扣案
      摻有第一級毒品海洛因之香煙後始萌生持以轉售他人意圖
      而為持有之事實，依前開之說明，及「罪證有疑，利於被
      告」之證據法則，公訴人所指被告就扣案摻有第一級毒品
      海洛因之香煙係以營利之意思而販入而持有之犯行，依現
      存事證尚未能獲致法律上之確信而可超越合理之懷疑，而
      仍屬不能證明，自不得遽為是項犯罪事實之認定。則扣案
      摻有第一級毒品海洛因之香煙係被告於查獲前受友人「阿
      華」之致贈，基於施用第一級毒品之犯意而為持有之事實
      ，足為認定。
    2.又被告另因基於施用第一級毒品之犯意，於本件查獲前之
      九十六年七月八日十九時許，在上址以將海洛因摻入香煙
      內點燃吸食煙氣之方式，施用第一級毒品海洛因而違反毒
      品危害防制條例案件，經原審法院以九十六年度訴字第三
      三五三號判處有期徒刑八月，並將扣案摻有第一級毒品海
      洛因之香煙乙支沒收銷燬確定，有該案判決書在卷可據，
      是扣案摻有第一級毒品海洛因之香煙乙支實係供上開施用
      毒品犯罪所用而持有之物，已足認定。又犯毒品危害防制
      條例第十條第一項之施用第一級毒品罪者，其施用前後持
      有海洛因之低度行為為施用之高度行為所吸收，不另論罪
      ，此為實務上之確定見解；而被告上開施用第一級毒品之
      犯罪既經原審法院以前揭判決有罪確定在案，其判決效力
      自及於本件基於施用第一級毒品之目的而持有扣案摻有第
      一級毒品海洛因之香煙之犯行。是以此部分實係就業經判
      決確定之同一事實重行起訴，容有未合，循據首揭說明，
      此部分原應為免訴之諭知；然公訴人認此部分與前述經起
      訴論科之部分具想像競合犯之裁判上一罪關係，爰不另為
      免訴之諭知，併此敘明。
據上論斷，應依刑事訴訟法第三百六十九條第一項前段、第三百
六十四條、第二百九十九條第一項前段、第三百條，藥事法第八
十三條，刑法第十一條前段、第四十七條第一項、第三十八條第
一項第一款，判決如主文。
本案經檢察官陳大偉到庭執行職務。
中    華    民    國    97    年    10    月    31    日
                  刑事第十五庭審判長法  官  吳昭瑩
                                    法  官  李正紀
                                    法  官  李釱任
以上正本證明與原本無異。
如不服本判決，應於收受送達後十日內向本院提出上訴書狀，其
未敘述上訴之理由者並得於提起上訴後十日內向本院補提理由書
（均須按他造當事人之人數附繕本）。
                                    書記官  洪秋帆
中    華    民    國    97    年    10    月    31    日
附錄：本案論罪科刑法條全文
藥事法第83條第1 項
明知為偽藥或禁藥，而販賣、供應、調劑、運送、寄藏、牙保、
轉讓或意圖販賣而陳列者，處七年以下有期徒刑，得併科新臺幣
五百萬元以下罰金。
附表：
扣案甲基安非他命十五包（毛重共計十六點零一公克，包裝塑膠
袋總重三點二公克，驗前淨重十二點八一公克，鑑定時取其中零
點一四公克檢驗用罄，驗餘淨重十二點六七公克）。


司法院資訊處製作；財團法人民間司法改革基金會備份。
